臺灣桃園地方法院刑事判決
111年度金簡上字第22號
公  訴  人  臺灣桃園地方檢察署檢察官
上  訴  人
即  被  告  李佩君




上列上訴人即被告因詐欺案件，不服本院111年度審簡字第38號
，中華民國111年3月8日第一審簡易判決（起訴案號：110年度偵
緝字第1059號），提起上訴，本院管轄第二審之合議庭認為不應
以簡易判決處刑，改依通常程序審理，並自為第一審判決如下：
    主  文
原判決撤銷。
本件公訴不受理。
    理  由
一、公訴意旨略以：被告李佩君明知依一般社會生活之通常經驗
    ，無故取得他人虛擬貨幣比特幣電子錢包帳戶使用之行徑常
    與財產犯罪之需要密切相關，並可預見提供比特幣帳戶予他
    人使用，可能幫助犯罪集團遂行不法詐取他人財物之犯行，
    竟仍基於幫助詐欺得利之不確定故意，於民國108年5月21日
    晚間8時27分許，在其基隆市之現住處，利用電子設備連接
    網際網路至泓科科技公司，傳送國民身分證正面照片及本人
    與國民身分證之照片取得認證後，向泓科科技公司申請比特
    幣虛擬電子錢包帳戶（按：註冊電子郵件為gz.zse.sqan860
    000000il.com，見36718號偵卷影卷第83頁）並交予真實姓
    名、年籍不詳，自稱「翁國偉」（下稱「翁國偉」）之詐欺
    集團成員使用。嗣「翁國偉」取得被告之上開虛擬電子錢包
    帳戶後，即意圖為自己不法之所有，基於詐欺取財之犯意，
    於108年6月2日晚間11時40分許，以通訊軟體LINE暱稱「佳
    妮」向告訴人劉國仕佯稱欲從事按摩服務，但須支付保證金
    等語，使告訴人劉國仕陷於錯誤，於108年6月3日凌晨2時42
    分許，在桃園市八德區全佳便利商店八德瑞德店，以虛擬繳
    費之方式，支付新臺幣（下同）2萬元購買比特幣，並經由B
    itoEX交易平台存入被告上開比特幣帳戶內（下稱後案）。
    因認被告涉犯刑法第30條第1項、第339條第1項之幫助詐欺
    得利罪嫌云云。
二、按已經提起公訴或自訴之案件，在同一法院重行起訴者，應
    諭知不受理之判決，並得不經言詞辯論為之，刑事訴訟法第
    303條第2款、第307條分別定有明文。所謂「同一案件」，
    乃指前後案件之被告及犯罪事實俱相同者而言，既經合法提
    起公訴或自訴發生訴訟繫屬，即成為法院審判之對象，而須
    依刑事訴訟程序，以裁判確定其具體刑罰權之有無及範圍，
    自不容許重複起訴，檢察官就同一事實無論其為先後兩次起
    訴或在一個起訴書內重複追訴，法院均應依刑事訴訟法第30
    3條第2款就重行起訴之同一事實部分諭知不受理之判決，以
    免法院對僅有同一刑罰權之案件，先後為重複之裁判，或更
    使被告遭受二重處罰之危險，此為刑事訴訟法上「一事不再
    理原則」。又所稱「同一案件」包含事實上及法律上同一案
    件，舉凡自然行為事實相同、基本社會事實相同（例如加重
    結果犯、加重條件犯等）、實質上一罪（例如吸收犯、接續
    犯、集合犯、結合犯等）、裁判上一罪（例如想像競合犯等
    ）之案件均屬之。
三、經查：
　㈠被告明知依一般社會生活之通常經驗，無故取得他人虛擬貨
    幣比特幣電子錢包帳戶使用之行徑常與財產犯罪之需要密切
    相關，並可預見提供比特幣帳戶予他人使用，可能幫助犯罪
    集團遂行不法詐取他人財物之犯行，竟仍基於幫助詐欺取財
    之不確定故意，於108年5月21日晚間8時27分許，利用電子
    設備連接網際網路至泓科科技公司，傳送國民身分證正面照
    片及本人與國民身分證之照片取得認證後，向泓科科技公司
    申請比特幣虛擬電子錢包帳戶（按：該份起訴書雖未記載註
    冊電子郵件，見22號金簡上卷第248-249頁、252頁，但依該
    份起訴書之109年度偵字第5972號偵查卷宗可知，被告上開
    申請比特幣虛擬電子錢包帳戶之註冊電子郵件即為gz.zse.s
    qan860000000il.com，見22號金簡上卷第203頁、215頁，且
    對應該份起訴書之111年度簡字第20號刑事簡易判決亦以之
    為註冊電子郵件，見22號金簡上卷第70頁）使用，並隨即將
    上揭虛擬帳戶交與翁偉誠使用。嗣翁偉誠所屬詐騙集團成員
    取得被告申辦比特幣帳戶之帳號及密碼後，即共同意圖為自
    己不法之所有，基於詐欺取財之犯意聯絡，於該份起訴書附
    表二編號3、6及7欄所示之時間，撥打電話或傳送LINE訊息
    予告訴人黎世敏、被害人陳泊翰及告訴人温存凱，施以如該
    份起訴書附表二編號3、6及7所示之詐術，致告訴人黎世敏
    、被害人陳泊翰及告訴人温存凱均陷於錯誤，於該份起訴書
    附表二編號3、6及7所示之時間、地點，以虛擬繳費之方式
    ，支付上欄所示金額購買比特幣，並經由BitoEX交易平台存
    入被告上開比特幣帳戶內之犯罪事實（下稱前案），業據臺
    灣桃園地方檢察署檢察官以108年度偵字第21126、26556、2
    9291、31729號、109年度偵字第1280、5972、7523、12287
    、28036號向本院提起公訴，於110年1月7日繫屬本院審理，
    嗣經被告自白犯罪，本院改適用簡易程序，並於111年3月28
    日以111年度簡字第20號判決判處有期徒刑4月，但因檢察官
    提起上訴，現由本院以111年度原金簡上字第5號案件審理中
    ，有本院111年度簡字第20號刑事簡易判決1份、索引卡查詢
    -當事人姓名查詢1份、臺灣桃園地方檢察署110年1月7日桃
    檢俊暑108偵21126字第1109001262號函上本院收狀章戳影本
    1份、臺灣桃園地方檢察署檢察官108年度偵字第21126、265
    56、29291、31729號、109年度偵字第1280、5972、7523、1
    2287、28036號起訴書影本1份、臺灣桃園地方檢察署檢察官
    111年度上字第197號上訴書影本1份在卷可稽（見22號金簡
    上卷第63-82頁、101-102頁、225頁、231-240頁、265-266
    頁）。
　㈡被告雖於後案偵查中供述：我有用電話號碼0000000000號註
    冊BitoEx比特幣網站帳號，是幫忙一位朋友「翁國偉」辦的
    。我不知道他的出生年月日，只記得他是台北人、七十幾年
    次，然後用臉書把上開BitoEx比特幣網站帳號及密碼傳送給
    他使用等語（見631號偵緝卷第99-100頁），因此後案之檢
    察官在110年度偵緝字第1059號起訴書犯罪事實欄中敘述被
    告係將比特幣虛擬電子錢包帳戶交予「翁國偉」使用。然而
    ，本院於後案之準備程序中當庭提示翁偉誠之相片影像資料
    （彩色）給予被告確認，被告供稱：我認得照片中之男子，
    他就是「翁國偉」。我看到他的時候，他比較胖，照片中比
    較瘦，五官沒有變，而且在警詢中指認的「翁國偉」就是照
    片中的這個人。「翁國偉」就是翁偉誠，兩案中的比特幣虛
    擬電子錢包就是交給同一人等語（見22號金簡上卷第124-12
    5頁），併參以證人即共犯翁偉誠於另案（即臺灣新北地方
    檢察署111年度偵緝字第1163號詐欺案件）偵查中證述：我
    是跟被告介紹申辦比特幣帳戶可以賺錢，但是她沒有把比特
    幣帳戶給我，係因照我所說的流程，她們會直接把帳號、密
    碼給收帳戶的人，只是在跟收帳戶的人應對上面有問題的時
    候，她們才會來問我。我承認犯幫助詐欺，但是我真的沒有
    從中獲利，後來我也沒有在做了等語（見22號金簡上卷第29
    1-292頁），足見被告於後案中指稱交付比特幣虛擬電子錢
    包帳戶之對象「翁國偉」，即是被告於前案中指稱交付比特
    幣虛擬電子錢包帳戶之對象翁偉誠之事實，至為灼然。
　㈢被告既於108年5月21日晚間8時27分許，利用電子設備連接網
    際網路至泓科科技公司，傳送國民身分證正面照片及本人與
    國民身分證之照片取得認證後，向泓科科技公司申請比特幣
    虛擬電子錢包帳戶（按：前、後案之註冊電子郵件均為gz.z
    se.sqan860000000il.com）並交予後案中之「翁國偉」即是
    前案中之翁偉誠之幫助行為，使翁偉誠所屬之詐騙集團成員
    得以遂行多次詐欺取財之犯行，則後案之告訴人劉國仕與前
    案之告訴人黎世敏、被害人陳泊翰及告訴人温存凱雖有不同
    ，惟就被告交付比特幣虛擬電子錢包帳戶之行為而言，屬一
    行為觸犯數罪名之想像競合犯，後案與前案即屬裁判上一罪
    之同一案件，則後案之檢察官就被告同一幫助犯行，再向本
    院提起公訴，並於110年7月16日繫屬於本院，有臺灣桃園地
    方檢察署110年7月16日桃檢俊金110偵緝1059字第110906581
    6號函上本院收狀章戳1枚在卷可憑（見1102號審易卷第5頁
    ），後案顯係就已經提起公訴之前案重行起訴，昭然若揭。
四、綜上所述，原審以被告犯行事證明確，予以論罪科刑，固非
    無見，惟被告於後案中所交付之比特幣虛擬電子錢包帳戶，
    與前案中所提供之比特幣虛擬電子錢包帳戶，均係一次提供
    給「翁國偉」即是翁偉誠，為具有裁判上一罪關係之同一案
    件，檢察官就後案提起公訴，自屬重複起訴，原審誤為有罪
    判決，容有違誤，被告上訴雖未指摘及此，惟原判決既有上
    開可議之處，自應由本院第二審合議庭撤銷原判決，改諭知
    不受理之判決，並不經言詞辯論為之。又被告既經本院審理
    後，認應為不受理之諭知，而有刑事訴訟法第451條之1第4
    項但書第3款之情形，故除應撤銷原判決外，由本院逕依通
    常程序審理後，自為第一審判決，檢察官如不服本判決，仍
    得於法定上訴期間內，向管轄之第二審法院提起上訴，併此
    敘明。
據上論斷，應依刑事訴訟法第455條之1第1項、第3項、第452條
、第369條第1項前段、第364條、第303條第2款、第307條，判決
如主文。
本案經檢察官孫瑋彤提起公訴，檢察官周彤芬到庭執行職務。
中　　華　　民　　國　　111 　年　　11　　月　　17　　日
                  刑事第十五庭  審判長法  官  林龍輝
                                      法  官  郭于嘉
                                      法  官  吳軍良
以上正本證明與原本無異。
如不服本判決應於收受判決後20日內向本院提出上訴書狀，並應
敘述具體理由。其未敘述上訴理由者，應於上訴期間屆滿後20日
內向本院補提理由書(均須按他造當事人之人數附繕本)「切勿逕
送上級法院」。 
　　　　　　　　　　　　　　　        書記官　魏妙軒
中　　華　　民　　國　　111 　年　　11　　月　　17　　日